臺灣嘉義地方法院刑事判決
110年度金訴字第281號
公  訴  人  臺灣嘉義地方檢察署檢察官
被      告  張李祥

上列被告因加重詐欺等案件，經檢察官提起公訴（110年度偵字
第4014號），嗣於本院準備程序中，就被訴事實為有罪之陳述，
經本院告知簡式審判程序意旨，並聽取當事人之意見後，合議庭
裁定由受命法官獨任進行簡式審判程序，判決如下：
    主  文
張李祥犯三人以上共同詐欺取財罪，累犯，處有期徒刑壹年參月
。未扣案之犯罪所得新臺幣參仟元沒收，於全部或一部不能沒收
或不宜執行沒收時，追徵其價額。
    事  實
一、張李祥前於民國109年10月間某日，透過呂永華加入詐騙集
    團擔任負責拿取詐騙款項之車手（涉犯參與組織罪嫌部分，
    另經本院以110年度金訴字第85號案件受理），竟意圖為自
    己不法之所有，與呂永華及所屬詐騙集團成員基於三人以上
    共同詐欺取財之犯意聯絡，由詐騙集團某成員於109年10月2
    8日下午2時許，撥打電話予葉○○，自稱為葉○○之姪子，佯稱
    要與朋友創業，需要幫忙，希望借款新臺幣（下同）15萬元
    云云，致葉○○陷於錯誤而同意借款，並依照指示於109年10
    月30日上午11時35分，在基隆市○○區○○路000號之合作金庫
    商業銀行基隆分行，匯款15萬元至洪○忠（所涉幫助詐欺罪
    嫌部分，另經檢察官以罪嫌不足為由，為不起訴處分確定）
    所提供之合作金庫商業銀行北寧分行帳號0000000000000號
    人頭帳戶（下稱本案人頭帳戶）內。詐騙集團成員另於109
    年10月30日前，將本案人頭帳戶之提款卡交予張李祥並告知
    密碼，又於確認上開款項匯入後，透過易信軟體指示張李祥
    持本案人頭帳戶之提款卡前去提款，張李祥即於109年10月3
    0日上午10時5分，委請不知情之張誌豪（涉犯三人以上共同
    詐欺取財罪嫌部分，另經檢察官以罪嫌不足為由，為不起訴
    處分確定）騎乘機車搭載其前往嘉義市○區○○路000號之部落
    格網際網咖，其再自行步行至嘉義市○區○○路000號之嘉義彌
    陀郵局，於同日上午11時48分至50分，操作設置於該處之自
    動櫃員機，接續提領2萬元（共3次），又步行至嘉義市○區○
    ○路000號之統一便利超商嘉工門市，於同日上午11時52分至
    54分，操作設置於該處之自動櫃員機，接續提領2萬元（共3
    次），再步行至嘉義市○區○○路000巷00號之全家便利商店日
    新門市，於同日上午11時58分至59分，操作設置於該處之自
    動櫃員機，接續提領2萬元、1萬元，合計提領15萬元，復依
    指示於同日下午某時，在臺南市後壁國小，將提領得手之15
    萬元交予呂永華，使該詐騙所得款項此後之流向不明而隱匿
    特定犯罪所得之去向，張李祥並因此取得3,000元之報酬。
    嗣葉○○察覺有異，報警處理，始循線查悉上情。
二、案經葉○○訴由嘉義市政府警察局第二分局報告臺灣嘉義地方
    檢察署檢察官偵查起訴。
    理  由
一、本案被告張李祥所犯係死刑、無期徒刑、最輕本刑為3年以
    上有期徒刑以外之罪，其於準備程序中就被訴事實為有罪之
    陳述，經本院告知簡式審判程序之旨，並聽取檢察官及被告
    之意見後，合議庭裁定由受命法官獨任進行簡式審判程序。
    又依刑事訴訟法第273條之2、同法第159條第2項之規定，簡
    式審判程序不適用傳聞法則有關限制證據能力之相關規定，
    合先敘明。
二、前揭事實，業據被告於警詢、偵訊、本院準備程序及審理時
    均坦承不諱（見嘉市警二偵字第1100701385號卷【下稱警卷
    】第1頁反面至2頁，110年度偵字第4014號卷【下稱偵字卷
    】第75至79頁，本院金訴字卷第43至45、79至80頁），並經
    證人即告訴人葉○○於警詢時（見警卷第8至9頁）、證人張誌
    豪於警詢及偵訊時（見警卷第4頁反面至5頁反面，偵字卷第
    77至79頁）證述明確，復有本案人頭帳戶之歷史交易明細查
    詢結果、葉○○合作金庫商業銀行帳戶之交易明細、監視錄影
    器翻拍照片、車輛詳細資料報表、通話紀錄擷取圖片、內政
    部警政署反詐騙諮詢專線紀錄表、基隆市警察局第二分局東
    光派出所受理詐騙帳戶通報警示簡便格式表、存款憑條、基
    隆市警察局第二分局東光派出所受理各類案件紀錄表等件在
    卷可稽（見警卷第14、17至21、26、31至34、36、38頁），
    被告上開自白核與事實相符，應堪採信。本案事證明確，被
    告之犯行堪可認定，應依法論科。
三、論罪科刑：
　㈠詐欺集團成員向被害人施用詐術後，為隱匿其詐欺所得財物
    之去向，而令被害人將其款項轉入該集團所持有、使用之人
    頭帳戶，並由該集團所屬之車手前往提領詐欺所得款項，檢
    察官如能證明該帳戶內之資金係本案詐欺之特定犯罪所得，
    而車手提領得手，自成立洗錢防制法第14條第1項之一般洗
    錢罪（最高法院110年度台上大字第1797號裁定意旨參照）
    ，是核被告所為，係犯刑法第339條之4第1項第2款之三人以
    上共同詐欺取財罪及洗錢防制法第14條第1項之洗錢罪。
　㈡被告與呂永華及所屬詐騙集團成員間，就上開三人以上共同
    詐欺取財及洗錢之犯行，有犯意聯絡及行為分擔，應論以共
    同正犯。
　㈢被告以一行為觸犯三人以上共同詐欺取財及洗錢之二罪名，
    為想像競合犯，應依刑法第55條之規定，從一重之三人以上
    詐欺取財罪處斷。
　㈣被告前因竊盜、詐欺等案件，經本院以108年度聲字第1039號
    裁定定應執行刑為有期徒刑1年確定，於109年1月24日執行
    完畢等情，有臺灣高等法院被告前案紀錄表在卷可憑（見本
    院金訴字卷第11至20頁），其受徒刑之執行完畢後，5年以
    內故意再犯本案有期徒刑以上之罪，為累犯，審酌被告於上
    開案件執行完畢後，未能因此記取教訓，竟於5年以內再次
    犯本案同為財產犯罪之罪，且其上開案件執行完畢迄本案再
    犯，期間僅經過約9月，足見被告對刑罰之反應力薄弱，又
    本案縱予加重最低本刑，本院於法定刑內所為之量刑尚屬合
    理，被告之人身自由並無因此遭受過苛侵害或超過其所應負
    擔罪責之情形，爰依刑法第47條第1項之規定及參酌司法院
    釋字第775號解釋意旨，加重其刑及最低本刑。
　㈤犯洗錢防制法第14條、第15條之罪，在偵查或審判中自白者
    ，減輕其刑，洗錢防制法第16條第2項定有明文。查被告就
    本案洗錢罪，於偵查及本院審理時均已自白，業如前述，固
    均符合上開減刑之規定，然刑罰評價對象，乃行為本身；想
    像競合犯係一行為觸犯數罪名，為避免對同一行為過度及重
    複評價，刑法第55條前段規定「從一重處斷」。又刑法第33
    條及第35條僅就刑罰之主刑，定有輕重比較標準，因此上揭
    「從一重處斷」，僅限於「主刑」，法院應於較重罪名之法
    定刑度內，量處適當刑罰（最高法院108年度台上大字第230
    6號裁定意旨參照），經查，被告上開行為應依想像競合犯
    之關係，均以主刑較重之三人以上共同詐欺取財罪加以處斷
    ，業如前述，則本院自應在刑法第339條之4第1項第2款之三
    人以上共同詐欺取財罪之法定刑度內，量處刑罰即屬已足，
    無庸再依上開洗錢防制法之規定，減輕其刑，惟仍得於量刑
    上作為對被告有利之考量，附此敘明。
　㈥爰以行為人之責任為基礎，審酌被告年值青壯，為謀求不當
    金錢利益，竟加入詐騙集團，聽從集團成員之指示使用人頭
    帳戶之提款卡提領詐騙所得贓款後交予上手，不僅造成被害
    人財產上損失，破壞正當經濟秩序，亦使詐騙所得贓款之去
    向遭隱匿，使司法偵查日益困難，並讓詐騙集團成員更易於
    確保詐騙所得，降低犯罪成本，助長詐騙犯行之氾濫，所為
    實不應寬貸，惟念及被告犯後坦承犯行，態度尚可，兼衡被
    告參與詐欺取財及洗錢犯行之方式、於本院審理時自承因缺
    錢而為本案犯行之動機、高中肄業、未婚、於入監服刑前從
    事水電工作之生活狀況（見本院金訴字卷第80頁）、本案被
    害人之人數、被害人遭詐騙之金額為15萬元、遭詐騙之方式
    、被告提領贓款之數額、已獲得之報酬數額等一切情狀，量
    處如主文所示之刑，以示懲儆。
　㈦被告因上開行為而獲得3,000元之報酬，此經被告供述明確（
    見本院金訴字卷第45頁），此部分之犯罪所得並未扣案，亦
    未實際合法發還被害人，爰依刑法第38條之1第1項前段、第
    3項之規定，諭知沒收，併諭知於全部或一部不能沒收或不
    宜執行沒收時，追徵其價額。
據上論斷，應依刑事訴訟法第273條之1第1項、第299條第1項前
段，判決如主文。
本案經檢察官陳睿明提起公訴，檢察官徐鈺婷到庭執行職務。
中　　華　　民　　國　　111 　年　　3 　　月　　9 　　日
　　　　　　　　　刑事第六庭　法　官　官怡臻
以上正本證明與原本無異。
如不服本判決應於收受判決後20日內向本院提出上訴書狀，並應
敘述具體理由；其未敘述上訴理由者，應於上訴期間屆滿後20日
內向本院補提理由書（均須附繕本）「切勿逕送上級法院」。告
訴人或被害人如對於本判決不服者，應具備理由請求檢察官上訴
，其上訴期間之計算係以檢察官收受判決正本之日期為準。
中　　華　　民　　國　　111 　年　　3 　　月　　9 　　日
　　　　　　　　　　　　　　　書記官　李彥廷
附錄本案論罪科刑法條：
中華民國刑法第339 條之4
犯第339條詐欺罪而有下列情形之一者，處1 年以上7 年以下有
期徒刑，得併科1 百萬元以下罰金：
一、冒用政府機關或公務員名義犯之。
二、三人以上共同犯之。
三、以廣播電視、電子通訊、網際網路或其他媒體等傳播工具，
    對公眾散布而犯之。
前項之未遂犯罰之。

洗錢防制法第14條
有第二條各款所列洗錢行為者，處7 年以下有期徒刑，併科新臺
幣5 百萬元以下罰金。
前項之未遂犯罰之。
前二項情形，不得科以超過其特定犯罪所定最重本刑之刑。